【裁判字號】    98,訴,356
【裁判日期】    980722
【裁判案由】    毒品危害防制條例
【裁判全文】
臺灣高雄地方法院刑事判決               98年度訴字第356號
                                       98年度訴字第873號
公  訴  人  臺灣高雄地方法院檢察署檢察官
被      告  乙○○
選任辯護人  蔡建賢律師
上列被告因違反毒品危害防制條例案件，經檢察官提起公訴（97
年度偵字第10900 號）及追加起訴（98年度蒞字第8399號），本
院判決如下：
    主  文
乙○○犯販賣第一級毒品罪，處有期徒刑拾伍年肆月，未扣案行
動電話壹支（含其內門號0000000000號SIM 卡壹張）沒收，如全
部或一部不能沒收時，追徵其價額；未扣案販賣第一級毒品所得
新臺幣壹仟元沒收，如全部或一部不能沒收時，以其財產抵償之
。又犯販賣第二級毒品罪，處有期徒刑柒年肆月，扣案行動電話
壹支（含其內門號0000000000號SIM 卡壹張）沒收；未扣案販賣
第二級毒品所得新臺幣壹仟元沒收，如全部或一部不能沒收時，
以其財產抵償之。又犯販賣第一級毒品罪，處有期徒刑拾伍年肆
月，未扣案行動電話壹支（含其內門號0000000000號SIM 卡壹張
）沒收，如全部或一部不能沒收時，追徵其價額；未扣案販賣第
一級毒品所得新臺幣肆仟元沒收，如全部或一部不能沒收時，以
其財產抵償之。又犯販賣第一級毒品罪，處有期徒刑拾伍年肆月
，未扣案行動電話壹支（含其內門號0000000000號SIM 卡壹張）
沒收，如全部或一部不能沒收時，追徵其價額；未扣案販賣第一
級毒品所得新臺幣壹仟元沒收，如全部或一部不能沒收時，以其
財產抵償之。又犯販賣第二級毒品罪，處有期徒刑柒年肆月，未
扣案行動電話壹支（含其內門號0000000000號SIM 卡壹張）沒收
，如全部或一部不能沒收時，追徵其價額；未扣案販賣第二級毒
品所得新臺幣壹仟元沒收，如全部或一部不能沒收時，以其財產
抵償之。又犯施用第一級毒品罪，處有期徒刑捌月，扣案之第一
級毒品海洛因壹小包（驗後淨重為零點零伍柒公克），沒收銷燬
之。又犯施用第二級毒品罪，處有期徒刑肆月，扣案之第二級毒
品甲基安非他命小包（驗後淨重分別為零點零柒貳公克、零點
伍公克、零點柒壹公克），沒收銷毀之。應執行有期徒刑
拾玖年，扣案行動電話壹支（含其內門號0000000000號SIM 卡壹
張）沒收；未扣案行動電話壹支（含其內門號0000000000號SIM
卡壹張）沒收，如全部或一部不能沒收時，追徵其價額；未扣案
販賣第一級毒品所得新臺幣共陸仟元、販賣第二級毒品所得新臺
幣共貳仟元均沒收，如全部或一部不能沒收時，均以其財產抵償
之；扣案之第一級毒品海洛因壹小包（驗後淨重為零點零伍柒公
克）、第二級毒品甲基安非他命小包（驗後淨重分別為零點零
柒貳公克、零點伍公克、零點柒壹公克），均沒收銷毀之
。
    事  實
一、乙○○前因施用毒品案件，經本院裁定送觀察、勒戒後，認
    無繼續施用之傾向，於民國95年11月15日執行完畢出監，猶
    不知戒絕，明知海洛因、甲基安非他命係業經公告列為毒品
    危害防制條例第2 條第2 項第1 、2 款之第一、二級毒品，
    不得販賣、持有、施用，竟分別基於意圖營利而販賣第一、
    二級毒品海洛因、甲基安非他命之犯意以及於觀察、勒戒執
    行完畢後5 年內施用第一、二級毒品之犯意，分別於：
  (一)基於意圖營利而販賣第一級毒品海洛因之犯意，於97年3 月
    14日晚上8 時14分許，接獲辛○○以0000000000號手機撥打
    其所有0000000000號手機，2 人即相約於同日晚上8 時14分
    後某時許，在高雄縣澄清湖棒球場外某處，由乙○○交付數
    量不詳價值為新臺幣（下同）1,000 元之海洛因1 包予辛○○1 次，並當場收受辛○○所支付之價金1,000 元。
  (二)基於意圖營利而販賣第二級毒品甲基安非他命之犯意，於97
    年3 月16日下午4 時20分許，接獲丙○○以0000000000號手
    機撥打其所有0000000000號手機，2 人相約於97年3 月16日
    下午5 時許（起訴書誤載為97年3 月17日下午5 時許），在
    高雄縣仁武鄉○○路「豪爺KTV 」前，由乙○○交付數量不
    詳價值為1,000 元之甲基安非他命1 包予丙○○1 次，並當
    場收受丙○○所支付之價金1,000 元。
  (三)基於意圖營利而販賣第一級毒品海洛因之犯意，於97年3 月
    22日下午3 時18分17秒許，接獲己○○以0000000000號手機
    撥打其所有0000000000號手機，2 人相約於同日下午3 、4
    時許，在高雄縣仁武鄉○○路仁武農會旁某診所，由乙○○
    交付數量1/4 錢價值為4,000 元之海洛因1 包予己○○1 次
    ，並當場收受己○○所支付之價金4,000 元。
  (四)基於意圖營利而販賣第一級毒品海洛因之犯意，於97年3 月
    26日上午10時18分12秒許，接獲己○○以0000000000號手機
    撥打其所有0000000000號手機，2 人相約在高雄縣仁武鄉○○路仁武農會對面某超商交易，嗣於同日上午10時18分後約
    20至30分鐘之某時許，因己○○身體不適，乃推由己○○女
    友丁○○以其所持用0000000000號手機與乙○○聯絡後，丁○○即獨自前往該超商與乙○○交易，己○○則在不遠之車
    上等待，乙○○隨在上址交付數量不詳價值為1,000 元之海
    洛因1 包予丁○○1 次，並當場收受己○○託由丁○○持往
    支付購買海洛因之價金1,000 元。
  (五)基於意圖營利而販賣第二級毒品甲基安非他命之犯意，於97
    年3 月29日下午5 時42分50秒許，接獲己○○以0000000000
    號手機撥打其所有0000000000號手機，2 人相約於同日晚上
    6 時許，在高雄縣仁武鄉○○路仁武農會旁診所，由乙○○
    交付數量不詳價值為1,000 元之甲基安非他命1 包予己○○
    1 次，並當場收受己○○所支付之價金1,000 元。
  (六)分別基於施用第一、二級毒品之犯意，先於97年4 月10日上
    午9 時許，在高雄縣仁武鄉○○村○○街25號住處，以針筒
    注射之方式，施用第一級毒品海洛因1 次；再於同日上午10
    時許，在上址以玻璃球燒烤之方式，而施用第二級毒品甲基
    安非他命1 次。
二、嗣於97年4 月10日下午2 時50分許，為警持搜索票前往乙○○位在高雄縣仁武鄉○○村○○街25號住處搜索，扣得其所
    有供聯絡用以販賣丙○○第二級毒品之手機1 支（門號：00
    00000000號，含SIM 卡1 張），復於乙○○所有之3515-JR
    號自小客車內扣得供其施用之海洛因1 包（毛重0.2 公克，
    驗後淨重為0.057 公克）、甲基安非他命3 小包（毛重共1.
    4 公克，驗後淨重分別為0.072 公克、0.533 公克、0.713
    公克），另乙○○經警徵得其同意採集其尿液送檢驗，結果
    呈第一級毒品海洛因代謝後嗎啡之陽性反應以及第二級毒品
    甲基安非他命之陽性反應，始悉上情。
三、案經高雄市政府警察局移送臺灣高雄地方法院檢察署檢察官
    偵查起訴及追加起訴。
    理  由
壹、按「有左列情形之一者，為相牽連之案件：一、一人犯數罪
    者。」、「於第一審辯論終結前，得就與本案相牽連之犯罪
    或本罪之誣告罪，追加起訴。追加起訴，得與審判期日以言
    詞為之。」，刑事訴訟法第7 條第1 款、第265 條分別定有
    明文。查本件公訴檢察官於本院98年6 月11日第一審審判期
    日，就原起訴部分有一人犯數罪之相牽連案件，以言詞追加
    被告於97年3 月29日下午5 時42分許，販賣第二級毒品甲基
    安非他命予己○○部分之起訴（參本院二卷第107 頁），經
    核與上開規定尚無不符，是本院自得就追加起訴部分依法審
    理。
貳、證據能力部分：
一、按刑事訴訟法第159 條之1 第2 項規定：「被告以外之人於
    偵查中向檢察官所為之陳述，除顯有不可信之情況者外，得
    為證據」。查證人辛○○、丙○○、己○○、丁○○、甲○○於偵查中向檢察官所為關於本件案發過程之證述，已依法
    於檢察官訊問前具結，皆可擔保其係據實陳述，此有上開證
    人之結文附卷可考（參偵一卷第73、92、124 、128 頁），
    而被告乙○○及其辯護人對於上開證人之證言，亦未曾主張
    釋明此等向檢察官所為之陳述，有非出於真意或有何違法取
    供之情形，本院並查無檢察官有以不正方法取證，或有任何
    其他顯有不可信之情事，足認證人辛○○、丙○○、己○○
    、丁○○、甲○○於偵查中向檢察官所為之陳述，應具有證
    據能力，從而，本件上開證人於偵查中之證述均有證據能力
    。
二、按被告以外之人於檢察事務官、司法警察官或司法警察調查
    中所為之陳述，與審判中不符時，其先前之陳述具有較可信
    之特別情況，且為證明犯罪事實存否所必要者，得為證據，
    刑事訴訟法第159 條之2 定有明文。本件證人己○○於警詢
    中證稱：其於97年3 月29日下午5 時42分以所持用00000000
    00號手機與綽號「少年仔」之被告聯絡購買毒品事宜，2 人
    於1 小時後在仁武農會旁診所完成1,000 元之甲基安非他命
    毒品買賣交易等語（參偵一卷第110 頁），惟其於本院審理
    時翻異前詞，改證稱：其當天雖有與被告通話，但只是向被
    告詢問甲基安非他命的價格，沒有要向被告購買毒品的意思
    云云，是證人己○○於警詢中及本院審理時之證述已有前後
    陳述不符之情形。本院審酌其等於警詢中之陳述，係在記憶
    猶新情況下作成，與事實較接近，且尚無時間慮及其陳述對
    被告之影響，其陳述較趨近於真實，且證人己○○於本院審
    理時先證稱：因有時候想施用甲基安非他命提神，遂於97年
    3 月29日打電話向被告聯絡欲購買甲基安非他命事宜，該次
    應該有拿到毒品，只是忘記地點等語（參本院二卷第103 ～
    104 頁），顯見證人己○○於本院審理時已先明確證述曾於
    上開時間向被告購買甲基安非他命毒品之事實，嗣因公訴檢
    察官聽聞證人己○○上開證述，而當庭追加被告此部分販賣
    第二級毒品罪嫌後，證人己○○方改稱：只是詢價，未交易
    毒品云云，足認證人己○○因恐其上開證述將導致被告有遭
    訴追販賣第二級毒品罪之危險，為迴護被告，乃於本院審理
    時翻異前詞，益徵證人己○○於警詢中所為之陳述，較之其
    於本院審理時之證述，客觀上應具有較可信之特別情況，且
    亦為證明犯罪事實存否所必要，揆諸上揭規定，證人己○○
    於警詢中之上開證言自有證據能力。
三、按被告以外之人（包括證人、鑑定人、告訴人、被害人及共
    同被告等）於審判中有滯留國外或所在不明而無法傳喚或傳
    喚不到者，其於檢察事務官、司法警察官或司法警察調查中
    所為之陳述，經證明具有可信之特別情況，且為證明犯罪事
    實之存否所必要者，得為證據，刑事訴訟法第159 條之3 第
    3 款定有明文。本件證人甲○○經本院合法傳喚、拘提，均
    未於審理期日到庭，有送達回證、拘提報告、回函等附卷可
    稽（參本院二卷第45、164 ～167 頁）；審酌上開證人甲○○於警詢時之陳述，因距犯罪時點尚近，係就親身經歷予以
    描述，並就詢問內容，均能清楚詳細回答中所述各情，且係
    出於自由意志而為陳述，復無證據顯示製作筆錄之員警有以
    強暴、脅迫、利誘、詐欺、疲勞訊問、違法羈押或其他不正
    方法取供之情事，即警詢過程尚無違法失當之處，足認證人
    甲○○於警詢時之陳述，顯具有可信之特別情況，且為證明
    犯罪事實之存否所必要，依前揭規定，上開證人於警詢時之
    陳述自有證據能力。
四、按被告以外之人（包括證人、鑑定人、告訴人、被害人及共
    同被告等）於審判外之陳述雖不符刑事訴訟法第159 條之1
    至之4 等4 條之規定，而經當事人於審判程序同意作為證據
    ，法院審酌該言詞陳述或書面陳述作成時之情況，認為適當
    者，得為證據。而當事人、代理人或辯護人於法院調查證據
    時，知有前項不得為證據之情形，而未於言詞辯論終結前聲
    明異議者，視為有前項之同意，刑事訴訟法第159 條之5 定
    有明文。查本院所引通訊監察譯文及後述所引用除上開列舉
    證據外之其餘證據，其性質屬於傳聞證據之部分，檢察官、
    被告及其辯護人亦已知上述證據乃傳聞證據，而未於言詞辯
    論終結前聲明異議（參本院二卷第17頁），本院審酌上開證
    據與本案犯罪事實具有關連性且無不當取得之情形，且該通
    訊監察譯文係經本院核發97年聲監字第502 號通訊監察書所
    為合法通訊監察，有上揭通訊監察書附卷可憑（參偵一卷第
    29 頁） ，認為以之作為本案之證據均屬適當，揆諸前開規
    定，上開傳聞證據均具有證據能力。
、認定事實所憑之證據及理由
一、被告施用第一、二級毒品部分：
    上揭犯罪事實欄一、(六)所示施用第一、二級毒品之事實，業
    據被告於本院審理中坦承不諱，且其於97年4 月10日所採驗
    之尿液，經送往高雄市立凱旋醫院以GC/MS 方法（氣相層析
    / 質譜儀法）檢驗，結果均確呈海洛因代謝後嗎啡之陽性反
    應以及甲基安非他命之陽性反應，此有該醫院97年4 月20日
    濫用藥物尿液檢驗報告1 紙在卷可稽（參偵一卷第179 頁）
    ，足認被告上開自白確與事實相符，洵堪採為論罪科刑之依
    據。又被告前因前因施用毒品案件，經本院裁定送觀察、勒
    戒後，認無繼續施用之傾向，於95年11月15日執行完畢出監
    等情，有臺灣高等法院被告前案紀錄表1 紙附卷可查（參本
    院二卷第6 ～7 頁），其於觀察、勒戒執行完畢釋放後5 年
    內，再犯本件施用第一、二級毒品之罪，自應依法論罪科刑
    。從而，本件事證明確，被告此部分施用第一、二級毒品之
    犯行，堪予認定。
二、被告販賣第一、二級毒品部分：
    訊據被告乙○○固坦承以所有之0000000000號、0000000000
    號手機與犯罪事實欄一、(一)～(五)所示辛○○、丙○○、己○○、丁○○通話之事實，惟矢口否認有何販賣第一、二級毒
    品之犯行，辯稱：其雖有使用上開2 門號之手機與辛○○等
    人聯絡，但通話之目的只是為了要將這些施用毒品之人釣出
    來，因其係員警戊○○之線民，負責將這些人釣出來供員警
    查緝，其並未販賣毒品予辛○○、丙○○、己○○云云。經
    查：
  (一)被告犯罪事實欄一、(一)販賣第一級毒品海洛因予辛○○部分
    ：
    1.門號0000000000號手機為被告所有及持用之事實，業據被
      告自承在卷（參本院一卷第17頁反面），而被告於97年3
      月14日晚上8 時14分許，接獲辛○○以0000000000號手機
      撥打其上開門號手機，2 人相約於同日晚上8 時14分許後
      某時，在高雄縣鳥松鄉澄清湖棒球場外某處，由被告販賣
      並交付數量不詳價值為1,000 元之海洛因1 包予證人辛○○1 次，並當場收受辛○○所支付價金之事實，業據證人
      辛○○於偵查、本院審理時證稱：其當天以電話撥打被告
      之手機表示要購買1,000 元之海洛因1 包，因被告表示其
      在長庚醫院，所以2 人就相約在高雄縣鳥松鄉澄清湖棒球
      場外某處，由被告親自將海洛因1 包交予其收受，其並當
      場支付1,000 元之價金予被告等語明確（參偵一卷第89～
      90頁，本院二卷第97～98頁）；且觀之被告以0000000000
      號手機與證人辛○○所使用之0000000000號手機於97年3
      月14日晚上8 時14分之通話內容：「辛○○：『男仔你在
      那裡？』；乙○○：『我在澄清湖後面』；辛○○：『我
      要1 個2...是不是在上坡那裡？』；乙○○：『對後面小
      門』；辛○○：『我在這裡』；乙○○：『我馬上到』，
      有上開門號之通訊監察譯文在卷可佐（參偵一卷第33頁）
      ，而「1 個」係指價值1,000 元之海洛因，「後面小門」
      則指澄清湖棒球場後方外面等情，亦據證人辛○○於本院
      審理時證述明確（參本院二卷第98頁），足徵證人辛○○
      證述其與被告於電話中談好購買價值為1,000 元之海洛因
      ，並相約在高雄縣鳥松鄉澄清湖棒球場外面見面交易毒品
      等情，應可信實，並可與其上開通訊監察譯文相互佐證。
    2.又證人辛○○因染有施用第一級毒品惡習，於97年5 月5
      日為警採尿檢驗，結果確含有嗎啡陽性反應，因而經本院
      以97年度審訴字第4877號判刑確定一節，有辛○○尿液檢
      驗報告、臺灣高等法院被告前案記錄表、上開裁判書在卷
      可查（參本院二卷第152 、158 、204 頁），可見證人辛○○因染有施用海洛因之惡習而有購買海洛因之必要，故
      其證述於上開時、地向被告購買海洛因毒品一情，當屬有
      據，再參以證人辛○○於警詢乃至本院審理時均一再證稱
      有於上開時、地向被告購買1,000 元海洛因之情事，毫不
      遲疑，且於本院作證之初，表明因說實話沒有好處，但說
      謊又會涉偽證罪遭追訴而不願作證，經審判長告以上開事
      由非正當拒絕作證之理由，並告以虛偽陳述之法律效果予
      辛○○瞭解並同意後，乃具結而為上開證述，有本院審判
      筆錄附卷可證（參本院二卷第92頁），足認證人辛○○已
      慮及應真實陳述，倘虛偽陳述將導致受偽證追訴處罰等情
      節後方於本院審理中為上開證述，故其證言可信度自然極
      高，並有上開通訊監察譯文及驗尿報告可資佐證；從而，
      被告於上開時、地，販賣數量不詳價值為1,000 元之第一
      級毒品海洛因予證人辛○○，並當場收受辛○○支付之價
      金等情，堪可認定。
  (二)被告犯罪事實欄一、(二)販賣第二級毒品甲基安非他命予丙○○部分：
    1.門號0000000000號手機為被告所有及持用之事實，業據被
      告自承在卷（參本院一卷第17頁反面），而被告於97年3
      月16日下午4 時20分許，接獲丙○○以0000000000號手機
      撥打其上開門號手機，2 人相約於97年3 月16日下午5 、
      6 時許，在高雄縣仁武鄉○○路「豪爺KTV 」前，由被告
      販賣並交付數量不詳價值為1,000 元之甲基安非他命1 包
      予證人丙○○1 次，並當場收受丙○○所支付價金之事實
      ，業據證人丙○○於偵查、本院審理時證稱：其於97年3
      月16日下午4 時20分以電話撥打被告之手機表示要購買1,
      000 元之甲基安非他命1 包，2 人相約在高雄縣仁武鄉○○路「豪爺」KTV 前交易，約隔1 至2 小時後，由被告在
      上址親自將甲基安非他命1 包交予其收受，其並當場支付
      1,000 元之價金予被告等語明確（參偵一卷第71頁，本院
      二卷第88～89頁）；且觀之被告以0000000000號手機與證
      人丙○○所使用之0000000000號手機於97年3 月16日下午
      4 時20分之通話內容：「丙○○：『弟仔，有空嗎？』；
      乙○○：『怎樣？』；丙○○：『我要1 張』；乙○○：
      『你到了再講』，有上開門號之通訊監察譯文在卷可佐（
      參偵一卷第45頁），而「1 張」係指價值1,000 元之甲基
      安非他命，「弟仔」則指被告等情，亦據證人丙○○於本
      院審理時證述明確（參本院二卷第82、91頁），足徵證人
      丙○○證述其與被告於電話中談好購買價值為1,000 元之
      甲基安非他命，並相約在高雄縣仁武鄉「豪爺」KTV 前交
      易毒品等情，應可信實，並可與其上開通訊監察譯文相互
      佐證。
    2.至證人丙○○於97年5 月5 日為警查獲時，經警採集其尿
      液送檢驗結果，雖呈甲基安非他命陰性反應等情，有丙○○尿液檢驗報告在卷可考（參本院二卷第157 頁），惟證
      人丙○○於本院審理時證稱：其自97年農曆年假期間開始
      施用甲基安非他命，最後一次是在97年3 月16日購買甲基
      安非他命施用，所以才在相隔1 個月之後為警查獲時，未
      檢出甲基安非他命之陽性反應等語（參本院二卷第88頁）
      ，足見證人丙○○上開購買甲基安非他命施用之時點因距
      查獲時日久遠，故未檢出甲基安非他命之陽性反應，然其
      於上開時、地，向被告購買價值為1,000 元甲基安非他命
      之事實，已據其於偵查、本院審理時證述明確，互核相符
      ，復有上開時間之通訊監察譯文在卷可佐，足堪認定被告
      於上開時、地販賣價值為1,000 元甲基安非他命予丙○○
      之事實，縱上開驗尿報告未驗出證人丙○○甲基安非他命
      之陽性反應，惟此仍不影響本院上開認定。
    3.又起訴書附表編號4 雖記載被告係於97年3 月17下午5 時
      許日販賣價值為1,000 元之甲基安非他命予證人丙○○等
      語，然本院細譯起訴書之所以記載被告於上開時間犯販賣
      第二級毒品罪之依據，係被告上開門號於97年3 月16日下
      午4 時20分之通訊監察譯文（參起訴書證據清單及待證事
      實編號8 ，本院二卷第2 頁），是上開通訊監察譯文之正
      確時間，既為97年3 月16日，而非97年3 月17日，則起訴
      書此部分自屬誤載，且經公訴檢察官當庭更正，附此敘明
      。
    4.綜上，被告於上開時、地，販賣數量不詳價值為1,000 元
      之第二級毒品甲基安非他命予證人丙○○，並當場收受丙○○支付之價金等情，洵堪認定。
  (三)被告犯罪事實欄一、(三)販賣第一級毒品海洛因予己○○部分
    ：
    1.被告於97年3 月22日下午3 時18分17秒許，接獲己○○以
      0000000000號手機撥打其所持用之0000000000號門號手機
      ，2 人相約於同日下午3 、4 時許，在高雄縣仁武鄉○○
      路仁武農會旁某診所，由被告交付數量1/4 錢價值為4,00
      0 元之海洛因1 包予證人己○○1 次，並當場收受己○○
      所支付之價金之事實，業據證人己○○於本院審理時證稱
      ：其當天以電話撥打被告之手機表示要購買「半半」也就
      是1/4 錢重量之海洛因1 包，價錢係4,000 元，並相約在
      高雄縣仁武鄉仁武農會旁診所交易，在相隔約1 小時後，
      被告親自前往上址將海洛因1 包交予其收受，其並當場支
      付4,000 元之價金予被告等語明確（參本院二卷第103 ～
      105 頁）；且觀之被告以0000000000號手機與證人己○○
      所使用之0000000000號手機於97年3 月22日下午3 時18分
      17秒之通話內容：「己○○：『我阿龍，我要拿半半，軟
      的，可以嗎？』；乙○○：『查某哈，不夠我在修理車要
      慢一點』；己○○：『朋友要拿的可以多一點，上次我秤
      有比較少』；乙○○：『我們都25而已』，有上開門號之
      通訊監察譯文在卷可佐（參偵一卷第37頁），而「阿龍」
      是證人己○○自稱之綽號，「軟的」指海洛因，「半半」
      係指一錢的四分之一，「25」指海洛因的重量單位等情，
      亦據證人己○○於本院審理時證述明確（參本院二卷第10
      2 ～103 、106 頁），足徵證人己○○證述其與被告於電
      話中談好購買1/4 錢價值為4,000 元之海洛因，並相約在
      高雄縣仁武鄉仁武農會旁診所交易毒品等情，應可信實，
      並可與其上開通訊監察譯文相互佐證。
    3.再參以證人己○○因染有施用第一級毒品惡習，於97年6
      月8 日為警採尿檢驗，結果確含有嗎啡陽性反應，因而經
      臺灣屏東地方法院以97年度訴字第1081號判刑確定一節，
      有臺灣高等法院被告前案記錄表、上開裁判書在卷可查（
      參本院二卷第142 頁反面、205 頁），可見證人己○○因
      染有施用海洛因之惡習而有購買海洛因之必要，故其證述
      於上開時、地向被告購買價值為1,000 元之海洛因毒品一
      情，當屬有據，且其於警詢乃至本院審理時均一再證述有
      於上開時、地向被告購買1,000 元海洛因等節，並可明確
      本次與他次之通訊監察譯文內容有無實際自被告處購得海
      洛因毒品，有本院審判筆錄存卷可查（參本院二卷第102
      ～103 頁），足徵證人己○○上開證述，當可採信，並有
      通訊監察譯文及驗尿報告在卷可參；從而，被告於上開時
      、地，販賣1/4 錢價值為4,000 元之第一級毒品海洛因予
      己○○，並當場收受己○○支付之價金等情，堪可認定。
  (四)被告犯罪事實欄一、(四)販賣第一級毒品海洛因予己○○部分
    ：
    1.被告於97年3 月26日上午10時18分12秒許，接獲己○○以
      0000000000號手機撥打其所持用之0000000000號門號手機
      ，2 人相約在高雄縣仁武鄉○○路仁武農會對面某超商交
      易，嗣於同日上午10時18分後約20至30分鐘之某時許，因
      己○○身體不適，由己○○女友丁○○以其所持用000000
      0000號手機與被告聯絡後，獨自前往該超商與被告交易，
      己○○則在不遠之車上等待，被告隨在上址交付數量不詳
      價值為1,000 元之海洛因1 包予丁○○1 次，並當場收受
      己○○託由丁○○持往支付購買海洛因之價金1,000 元之
      事實，業據證人己○○於本院審理時證稱：其當天以電話
      撥打被告之手機表示要購買1,000 元之海洛因1 包，並相
      約在高雄縣仁武鄉仁武農會對面超商後，就與女友丁○○
      一起騎車前往上址與被告交易，丁○○有用他自己的電話
      打給被告等語（參本院二卷第103 、106 頁）；證人即己○○女友丁○○於本院審理時證稱：當天因己○○身體不
      舒服，無法站立，就由其代為向被告購買毒品，己○○則
      在旁邊休息，約隔20至30分後其打電話告訴被告人已經到
      了，被告便於交付1 包海洛因予其之同時，向其收受1,00
      0 元之價金等語明確（參本院二卷第111 ～112 頁），本
      院審酌證人己○○、丁○○上開證述內容均屬一致，互核
      相符，並就當日己○○身體不適改由丁○○前往與被告交
      易毒品等與平常交易情形不同等細節均證述明確，衡情當
      無誤記、或誤認之危險，是證人己○○、丁○○此部分之
      證述自堪予以採信。
    2.再參之被告以0000000000號手機與證人己○○所使用之00
      00000000號手機，於97年3 月26日上午10時18分12秒許之
      通話內容：「己○○：『我龍仔，我要過昨天那裡，我叫
      我七仔過』；乙○○：『7 超商那裡哈』；己○○：『嘿
      ，拿1 千』；乙○○：『查某仔哈』，己○○：『嘿，先
      拿這樣，止一下，欠一次，下次一起處理』；乙○○：『
      叫她過來』」，以及被告上開門號與證人丁○○所使用00
      00000000號手機，於同日上午10時34分48秒許之通話內容
      ：「丁○○：『我龍仔的七仔，我到7 超商』」，有上開
      門號之通訊監察譯文在卷可佐（參偵一卷第38頁），而「
      阿龍、龍仔」是己○○自稱之綽號，「查某、女的」指海
      洛因等情，亦據證人己○○於本院審理時證述明確（參本
      院二卷第102 頁），是依上開通訊監察譯文內容及己○○
      、丁○○上開可信之證述相互勾稽，足認己○○於97年3
      月26日當天先以電話聯絡被告表示欲購買價值為1,000 元
      之海洛因，2 人並相約在高雄縣仁武鄉仁武農會對面超商
      交易，己○○復向被告表示其女友丁○○會出面向被告購
      買，嗣己○○與丁○○到達超商後，丁○○再以手機聯絡
      被告表示已經到達現場，並當場交付1,000 元之價金而向
      被告購得海洛因之事實，應可認定；從而，被告於上開時
      、地，販賣數量不詳價值為1,000 元之第一級毒品海洛因
      予己○○，並當場收受己○○託由丁○○轉交用以支付購
      買海洛因費用之價金等情，堪可認定。
  (五)被告犯罪事實欄一、(五)販賣第二級毒品甲基安非他命予己○○部分：
    1.被告於97年3 月29日下午5 時42分50秒許，接獲己○○以
      0000000000號手機撥打其所持用之0000000000號門號手機
      ，2 人相約於同日晚上6 時許，在高雄縣仁武鄉○○路仁
      武農會旁診所，由被告交付數量不詳價值為1,000 元之甲
      基安非他命1 包予己○○1 次，並當場收受己○○所支付
      之價金之事實，業據證人己○○於警詢、本院審理時證稱
      ：其通常只施用海洛因沒錯，但有時候沒精神也會想施用
      甲基安非他命提神，97年3 月29日當天其以電話撥打被告
      之手機表示要購買「硬仔1 千」也就是1,000 元之甲基安
      非他命1 包，並相約在高雄縣仁武鄉仁武農會旁診所交易
      ，在聯絡完相隔約1 小時後，被告親自前往上址將甲基安
      非他命1 包交予其收受，其並當場支付1,000 元之價金予
      被告等語明確（參偵一卷第110 頁，本院二卷第103 ～10
      4 頁）；且觀之被告以0000000000號手機與證人己○○所
      使用之0000000000號手機於97年3 月29日下午5 時42分50
      秒之通話內容：「己○○：『我龍仔，拿硬仔1 千』；乙○○：『好，你現過去』」，有上開門號之通訊監察譯文
      在卷可佐（參偵一卷第41頁），而「龍仔」是證人己○○
      自稱之綽號，「硬的」指甲基安非他命等情，亦據證人己○○於本院審理時證述明確（參本院二卷第102 頁），足
      徵證人己○○證述其與被告於電話中談好購買價值為1,00
      0 元之甲基安非他命，並相約在高雄縣仁武鄉仁武農會旁
      診所交易毒品等情，應可信實，且有上開通訊監察譯文可
      資佐證。
    2.至證人己○○於本院審理時，經公訴檢察官當庭追加被告
      此部分販賣第二級毒品罪後，又翻異前詞改證稱：其當天
      雖有與被告通話，但只是向被告詢問甲基安非他命的價格
      ，沒有要向被告購買毒品的意思云云；惟依上開通訊監察
      譯文，證人己○○於上開通聯中僅簡短表示：「拿硬仔1
      千」，實難想像在未表明數量之情況下，如何僅以短短「
      硬仔1 千」之數語即可詢問出被告販售甲基安非他命之價
      格為何；且證人己○○係於本院審理時先證稱：因有時候
      想施用甲基安非他命提神，遂於97年3 月29日打電話向被
      告聯絡欲購買甲基安非他命事宜，該次應該有拿到毒品，
      只是忘記地點等語（參本院二卷第103 ～104 頁），嗣因
      公訴檢察官聽聞己○○上開證述，而當庭追加被告此部分
      販賣第二級毒品罪嫌後，證人己○○方改稱：只是詢價，
      未交易毒品云云，顯見己○○因恐其上開證述將導致被告
      有遭訴追販賣第二級毒品罪之危險，而故為迴護被告之有
      利證詞，此亦反證證人己○○於警詢及本院審理最初作證
      時，尚未慮及其陳述對被告之影響，故證人己○○於警詢
      、本院審理時最初之證述，顯較趨近於真實無訛，復與通
      訊監察譯文之內容相符，從而，證人己○○於本院審理時
      翻異前詞之所證，即與事實不合，難以之為被告有利之認
      定。
    3.綜上，被告於上開時、地，販賣數量不詳價值為1,000 元
      之第二級毒品甲基安非他命予己○○，並當場收受己○○
      支付之1,000 元價金等情，堪予認定。
  (六)被告固辯稱：其係員警戊○○之線民，通話的目的只是要將
    這些人釣出來供員警查緝，其並未販賣毒品云云。惟其於本
    院審理時又改辯稱：不是戊○○要求其去釣犯罪嫌疑人的，
    戊○○只是向其詢問有無認識之人在施用毒品，請其提供資
    料以利偵辦云云（參本院二卷第117 頁），是被告供述已前
    後不一，難以採信；且證人即員警戊○○於本院審理時已證
    稱：其因偵辦被告施用毒品案件而認識被告，並未要求被告
    擔任其線民，其係向被告詢問購買毒品之來源等語（參本院
    二卷第114 頁），而本件檢察官起訴向被告購買毒品之證人
    辛○○、丙○○、己○○等人，均非因被告提供予證人戊○○之資料而查獲一節，亦據證人戊○○於本院審理時證述明
    確（參本院卷第116 ～117 頁），並有上開證人辛○○、丙○○、己○○之警詢筆錄可資佐證（參偵一卷第63～64、74
    ～75、107 ～108 頁），顯見證人戊○○並未要求被告擔任
    線民，本件經員警查獲之證人辛○○、丙○○、己○○等人
    亦非被告所提供之情資而查獲；再參諸本件被告與證人辛○○、丙○○、己○○聯繫購買毒品事宜之通話情形，均係證
    人辛○○、丙○○、己○○主動撥打被告所持有之上開2 門
    號手機與被告聯絡，其內容亦簡短扼要，並多使用暗語以躲
    避警方查緝等情，有各該證人與被告對話之通訊監察譯文在
    卷可佐（參偵卷第33、37、38、41頁），此不僅與被告所辯
    係其主動釣出施用毒品者之情不同，且觀其通話內容亦非似
    第一次與上開證人辛○○、丙○○、己○○等人交易毒品，
    倘被告真欲提供上開施用毒品者之資料予員警戊○○查緝，
    其大可於第一次聯繫證人辛○○等人見面時，即通知員警一
    同前往盤查，又何須多次與上開證人辛○○等人聯繫而均未
    通知員警前往查緝？此時與常情大相逕庭，益徵被告上開所
    辯，顯係事後卸責之詞，不足採信。
  (七)查販賣毒品係政府嚴予查緝之違法行為，且上述毒品可任意
    分裝或增減其份量，而每次買賣之價量，亦隨時依雙方關係
    之深淺、當時之資力、需求程度及對行情之認知等因素，機
    動調整，因之販賣之利得，除經被告坦承犯行，或帳冊價量
    均記載明確外，委難查得實情，是縱未確切查得販賣賺取之
    實際差價，但除別有事證，足認係按同一價格轉讓，確未牟
    利之情形外，尚難執此認非法販賣之事證有所不足，致知過
    坦承者難辭重典，飾詞否認者反得逞僥倖，而失情理之平；
    且海洛因、甲基安非他命之價格不低，取得不易，凡為販賣
    之不法行為者，苟無利可圖，應無甘冒持有毒品遭查獲之極
    大風險，從事此買賣工作，是其販入之價格必較售出之價格
    低廉，而有從中賺取買賣差價牟利之意圖及事實，應屬符合
    論理法則而不違背社會通常經驗之合理判斷。本件被告販賣
    第一級毒品予辛○○1 次、己○○2 次、販賣第二級毒品予
    丙○○1 次、己○○1 次，因被告否認犯行，致本院無從判
    斷其販入之價格而比對出價差，然揆諸前開說明，倘無利可
    圖，被告應無甘冒持有毒品遭查獲之極大風險，而從事此買
    賣行為，足徵被告上開販賣海洛因、甲基安非他命予辛○○
    、丙○○、己○○等人之買賣交易，均當具有營利之意圖，
    已屬灼然。
  (八)綜上所述，本件被告3 次意圖營利販賣第一級毒品以及2 次
    意圖營利販賣第二級毒品之犯行、均堪認定。
三、論罪科刑：
  (一)按被告上開販賣第一、二級毒品之行為後，毒品危害防制條
    例第4 條第2 項業於98年5 月20日修正公佈，於同年月22日
    施行，修正後毒品危害防制條例第4 條第1 項規定之法定本
    刑為「死刑或無期徒刑；處無期徒刑者，得併科新臺幣2,00
    0 萬元以下罰金。」；修正後同條例第4 條第2 項之法定本
    刑為「無期徒刑、7 年以上有期徒刑，得併科新臺幣1,000
    萬元以下罰金。」，與修正前毒品危害防制條例第4 條第1
    項之規定為「死刑或無期徒刑；處無期徒刑者，得併科新臺
    幣1,000 萬元以下罰金。」；修正前同條例第4 條第2 項之
    規定為「無期徒刑、7 年以上有期徒刑，得併科新臺幣700
    萬元以下罰金。」相比較，依刑法第2 條第1 項前段之規定
    ，以修正前即被告行為時之規定有利於被告，應適用行為時
    之法律處罰。
  (二)核被告犯罪事實欄一、(一)(三)(四)所為，係犯3 次98年5 月20日
    修正前毒品危害防制條例第4 條第1 項之販賣第一級毒品罪
    ；犯罪事實欄一、(二)(五)所為，則係犯2 次98年5 月20日修正
    前毒品危害防制條例第4 條第2 項之販賣第二級毒品罪；核
    被告犯罪事實欄一、(六)所為，則係分別犯毒品危害防制條例
    第10條第1 項之施用第一級毒品罪及同條例第10條第2 項之
    施用第二級毒品罪。其持有海洛因、甲基安非他命之低度行
    為，均分別為其販賣、施用海洛因、甲基安非他命之高度行
    為所吸收，均不另論罪。被告上開3 次販賣第一級毒品、2
    次販賣第二級毒品、1 次施用第一級毒品以及1 次施用第二
    級毒品之犯行間，犯意各別，行為互異，均應分論併罰，公
    訴意旨雖認被告上開3 次販賣第一級毒品及2 次販賣第二級
    毒品犯行均係包括一罪之集合犯，然觀之被告上開犯行，時
    均間有所間隔、犯罪地點、對象、手法亦不相同，並無基於
    一個反覆、延續性之行為觀念而販賣可言；且刑法於95年7
    月1 日修正施行以後，販毒因可分之交易時地、對象、手法
    、數量、價款、毒品成分，每次可能另行起意販賣，並無所
    謂從事營利業務之觀念可言，是公訴意旨認被告上開3 次販
    賣第一級毒品及2 次販賣第二級毒品犯行，均係包括一罪之
    集合犯，即有未恰。
  (三)按修正前毒品危害防制條例第4 條第1 項販賣第一級毒品罪
    之法定刑為「死刑或無期徒刑；處無期徒刑者，得併科新臺
    幣1,000 萬元以下罰金」，然同為販賣第一級毒品之人，其
    原因動機不一，犯罪情節未必盡同，或有大盤毒梟者，亦有
    中小盤之分，甚或僅止於吸毒者友儕間謀取蠅頭小利互通有
    無，其販賣行為所造成危害社會之程度自屬有異，法律科處
    此類犯罪，所設之法定最低本刑卻同為「無期徒刑，得併科
    新臺幣1,000 萬元以下罰金」，不可謂不重，於此情形，倘
    依其情狀處以有期徒刑，即足以懲儆，並可達防衛社會之目
    的者，自非不可依客觀之犯行與主觀之惡性二者加以考量其
    情狀，是否有情輕法重之處，適用刑法第59條之規定酌量減
    輕其刑，期使個案裁判之量刑，能斟酌至當，符合罪刑相當
    原則及比例、平等原則。本件被告販賣海洛因對象及次數僅
    有辛○○1 次、己○○2 次，分別得款1,000 元、4,000 元
    1,000 元，合計得款6,000 元，所得財物不多，販賣數量亦
    極少，是被告此等行為與吸毒者之間，賺取蠅頭小利之有償
    提供毒品以施用差異不大，其犯罪情節當非大、中盤毒梟者
    可資等同並論，尤以大盤毒梟販賣第一級毒品數公斤以上，
    亦少有處以極刑者，是倘處以法定最低度刑無期徒刑，依社
    會一般觀念及法律情感仍嫌過重，堪認其犯罪之情狀尚堪憫
    恕，而有情輕法重之處，乃就其所犯3 次販賣第一級毒品罪
    ，均依刑法第59條規定酌減其刑。
  (四)爰審酌被告經觀察、勒戒後，本應戒絕毒癮，竟仍施用第一
    、二級毒品而為警查獲，所為已屬不該；且其本身為施用毒
    品上癮者，當知施用海洛因、甲基安非他命不僅殘害身心健
    康，且因而散盡家財、連累家人，或為購買毒品鋌而走險者
    ，更不可勝計，猶為謀個人私利，分別販賣第一、二級毒品
    予辛○○、丙○○、己○○等行為，殘害他人身心不淺，對
    於國家民族之發展有莫大之妨礙，且犯後矢口否認犯行，態
    度不佳，難見有何悔意，再參酌被告販賣第一、二級毒品之
    數量、金額、次數等均非甚鉅，顯非大盤交易之毒販，及其
    動機、目的、所得利益僅區區數千元等一切情狀，分別量處
    如主文所示之刑，另按刑法第51條數罪併罰定執行刑之立法
    方式，採限制加重原則，亦即非以累加方式定應執行刑，本
    院審酌被告所犯上開各罪，其犯罪時間均在97年3 、4 月間
    ，且販賣第一、二級毒品之犯罪手法類似，如以實質累加之
    方式定應執行刑，則處罰之刑度顯將超過其行為之不法內涵
    ，而違反罪責原則，及考量因生命有限，刑罰對被告造成之
    痛苦程度，係隨刑度增加而生加乘效果，而非以等比方式增
    加，是則以隨罪數增加遞減其刑罰之方式，當足以評價被告
    行為之不法性之法理（即多數犯罪責任遞減原則），於有期
    徒刑15年4 月以上、30年以下範圍內，定被告之應執行刑如
    主文所示，以示懲儆。
  (五)沒收部分：
    1.自被告所有車號3515-JR 號自小客車扣得之白色粉末1 小
      包（毛重0.2 公克）、白色晶體3 小包（毛重共1.4 公克
      ），經送鑑驗結果，分別含第一級毒品海洛因、第二級毒
      品甲基安非他命之成分（驗後淨重海洛因為0.057 公克、
      甲基安非他命分別為0.072 公克、0.533 公克、0.713 公
      克），有高雄市立凱旋醫院97年6 月30日、97年7 月2 日
      濫用藥物成品檢驗鑑定書各1 份存卷可稽（參偵一卷第19
      5 頁、本院一卷第22頁），而本院審酌上開毒品數量稀少
      ，重量均未一致，且查獲時間距被告上開販賣第一、二級
      毒品予辛○○、丙○○、己○○等人之時點相隔久遠，顯
      非被告用以販賣第一、二級毒品所用之物，參以被告供稱
      ：查獲毒品係其施用第一、二級毒品所用之物等語（參偵
      一卷第54頁），爰依毒品危害防制條例第18條第1 項前段
      規定，分別於其施用第一、二級毒品罪項下宣告沒收銷燬
      之，而其上之包裝袋應殘留有些微毒品，客觀上無法析離
      ，且無析離之實益，均應視同毒品一併宣告沒收銷燬，至
      送驗耗損部分因已滅失，爰不另宣告沒收銷燬。
    2.扣案之門號0000000000號SIM 卡1 張，為被告所有，且係
      供其為犯罪事實欄一、(二)所示販賣第二級毒品時聯繫所用
      之物，業據被告供承在卷（參本院一卷第17頁反面），至
      扣案之行動電話1 具，被告雖否認為其所有，亦否認該手
      機係搭配上開0000000000號SIM 卡使用，然上開00000000
      00號SIM 卡係從扣案之行動電話取出之事實，業據證人即
      查獲員警庚○○於本院審理時證述明確（參本院二卷第18
      2 頁），且證人甲○○因撥打上開門號行動電話，而遭員
      警約出查獲等情，亦具證人庚○○於本院審理時、證人甲○○於警詢、偵查時證述明確（參本院二卷第179 ～180
      頁，偵一卷第16、95頁），足徵扣案行動電話確係搭配00
      00000000號SIM 卡使用無訛，故證人甲○○撥打00000000
      00號手機聯絡被告時，該行動電話方響起而引起員警注意
      ，況SIM 卡一般均置於行動電話內部，並以電池、機殼等
      覆蓋，不易取出，為避免麻煩，一般手機使用者均甚少將
      SIM 卡隨意取出置回，本件被告既坦承上開0000000000號
      SIM 卡係其所有，則查獲當時該SIM 卡所放置之扣案行動
      電話，自屬被告所有且供其用以聯絡販賣第二級毒品所用
      之物，至為灼然，從而，扣案行動電話1 具及其內所含之
      0000000000號SIM 卡1 張，係被告所有，且係供其為犯罪
      事實欄一、(二)所示販賣第二級毒品時聯繫所用之物等情，
      應可認定，爰均依毒品危害條例第19條第1 項規定，於所
      犯該罪項下宣告沒收之。
    3.另被告所使用之0000000000號行動電話1 支（含SIM 卡1
      張），係被告所有，且係供被告為犯罪事實欄一、(一)(三)(四)
      (五)所示販賣第一、二級毒品時聯繫所用之物，業據被告自
      承不諱（參本院一卷第17頁反面），而上開門號手機，於
      查獲時未扣案等情，業據證人庚○○於本院審理時證稱：
      搜索時就一直在找0000000000號手機，但一直找不到，除
      本案扣得之手機外，當天還有查到2 支手機，不過跟本案
      無關，其已於98年5 月間將該2 支手機還給被告妻子等語
      （參本院二卷第181 ～182 頁），並有高雄市政府警察局
      刑警大隊98年6 月30日函在卷可憑（參本院二卷第168 頁
      ），參諸被告於本院審理時供稱：0000000000號手機很久
      沒有打了，也不知道裝在哪一隻手機，但其並未刻意將該
      手機丟掉毀棄等語（參本院二卷第183 頁），足見上開00
      00000000號行動電話1 支及SIM 卡雖未扣案，然並無法證
      明確已滅失，爰併依同條例第19條第1 項之規定宣告沒收
      ，如全部或一部不能沒收時，追徵其價額。
    4.被告犯罪事實欄一、(一)(三)(四)所示販賣第一級毒品所得分別
      為1,000 元、4,000 元、1,000 元（合計共6,000 元），
      犯罪事實欄一、(二)(五)所示販賣第二級毒品所得之財物分別
      為1,000 元、1,000 元（合計共2,000 元），雖均未扣案
      ，然仍應依毒品危害防制條例第19條第1 項之規定分別宣
      告沒收，如全部或一部不能沒收時，以被告之財產抵償之
      。
四、不另為無罪諭知部分：
  (一)公訴及補充理由書意旨另以：被告基於意圖營利販賣第一、
    二級毒品之犯意，分別於：
    1.被告於96年12月初起至97年3 月14日前，在高雄縣仁武鄉
      ○○路「登發國小」附近，販賣價值為500 至1,000 元之
      海洛因予辛○○共10次（即起訴書附表編號1 ，補充理由
      書(1)）。
    2.被告於97年1 月起至97年3 月中旬，在高雄縣仁武鄉○○
      路「豪爺」KTV 前，販賣價值為1,000 元之甲基安非他命
      予丙○○共8 次（即起訴書附表編號3 ，補充理由書(2)）
      。
    3.被告於97年3 月19日上午9 時42分後某時，在高雄縣仁武
      鄉○○路旁加油站，販賣「一半又一半」，價值為4,000
      至5,000 元之海洛因予己○○1 次（原起訴書附表編號5
      、6 分別記載為自97年3 月起，在高雄縣仁武鄉○○路仁
      武農會旁診所，販賣價值為1,000 元至4,000 元之海洛因
      予己○○共8 ～10次及97年3 月26日上午11時，在高雄縣
      仁武鄉○○路統一超商前，販賣價值為1,000 元之海洛因
      予己○○、丁○○1 次，惟經公訴檢察官特定犯罪事實如
      上所述及犯罪事實欄一、(三)(四)所述，詳見補充理由書(3)、
      ）。
    4.被告於96年12月起至97年3 月間，在高雄縣仁武鄉○○路
      近高速公路下某當鋪前，販賣價值為1,000 至3,000 元之
      甲基安非他命予甲○○2 次（原起訴書附表編號7 記載為
      自96年12月起至97年3 月間，販賣價值為2,000 元至3,00
      0 元之甲基安非他命予甲○○3 至4 次，惟此部分經公訴
      檢察官特定犯罪事實如上所述之2 次，詳見補充理由書(4)
      ）。
    5.被告於97年4 月10日下午4 時許，在高雄縣仁武鄉○○路
      167 號「登發國小」前，販賣價值為2,500 元之甲基安非
      他命予甲○○1 次（即起訴書附表編號8 ）。
    6.因認被告分別涉犯毒品危害防制條例第4 條第1 、2 項之
      販賣第一、二級毒品罪嫌云云。
  (二)按犯罪事實應依證據認定之，無證據不得認定其犯罪事實；
    不能證明被告犯罪者，應諭知無罪之判決，刑事訴訟法第15
    4 條第2 項、第301 條第1 項分別定有明文；復按刑事訴訟
    上證明之資料，無論其為直接或間接證據，均須達於通常一
    般之人均不致有所懷疑，而得確信其為真實之程度，始得據
    為有罪之認定，若關於被告是否犯罪之證明未能達此程度，
    而有合理懷疑之存在，致使無從形成有罪之確信，根據「罪
    證有疑，利於被告」之證據法則，即不得遽為不利被告之認
    定（最高法院76年度臺上字第4986號判例要旨可參）。
  (三)公訴意旨認被告涉有前揭罪嫌，無非係以證人辛○○、丙○○、己○○、甲○○於警詢、偵查中經具結之證述及通訊監
    察譯文等為其論據。訊據被告堅詞否認有何販賣第一、二級
    毒品之犯行，辯稱：其無販毒之意思，也沒有販賣毒品予上
    開證人辛○○、丙○○、己○○、甲○○等語。經查：
  1.被告涉嫌於96年12月初起至97年3 月14日前，在高雄縣仁武
    鄉○○路「登發國小」附近，販賣價值為500 至1,000 元之
    海洛因予辛○○10次部分：
    證人辛○○於警詢、偵查中固證稱：第一次向被告購買海
      洛因毒品的時間是96年12月初，最後一次交易成功則是在
      97年3 月中，這中間約每隔3 至4 日購買海洛因1 次，地
      點都在高雄縣仁武鄉○○路「登發國小」附近等語（參偵
      一卷第74～75、89頁）。惟其於本院審理時已證稱：警詢
      、偵查中回答交易成功10幾次是憑記憶，其現在無法具體
      特定該10次之購買時間、地點、數量、價錢等語（參本院
      二卷第95、97頁），顯見證人辛○○就上開向被告購買海
      洛因10次之具體時間、數量、價錢等均無從特定，且已不
      復記憶，本難以此具瑕疵且內容空泛不明確之證述，而為
      被告此部分販賣海洛因犯行之認定。
    另被告與辛○○於97年3 月14日晚上8 時14分雖有販賣第
      一級毒品之通訊監察譯文，然此僅能證明被告於當日有販
      賣海洛因予辛○○之事實（詳如犯罪事實欄一、(一)所示）
      ，並無從以之作為除該次以外被告自96年12月初起至97年
      3 月14日前販賣10次海洛因予辛○○之佐證；此外，本件
      復未扣得販賣第一級毒品之相關帳冊資料以資佐證被告於
      上開時間，確有販賣第一級毒品10次予證人辛○○之情，
      自無從單憑辛○○於警詢、偵查中有瑕疵之指證，即遽認
      被告涉有此部分販賣第一級毒品10次予辛○○之犯行。
  2.被告涉嫌於97年1 月起至97年3 月中旬，在高雄縣仁武鄉○○路「豪爺」KTV 前，販賣價值為1,000 元之甲基安非他命
    予丙○○共8 次部分：
    公訴意旨固以證人丙○○於警詢、偵查中之證述，作為認
      定被告涉有此部分販賣第二級毒品罪嫌之依據，然證人丙○○於警詢時先證稱：其於97年1 月初開始向綽號「阿賢
      」之被告購買甲基安非他命，每1 ～2 星期購買1 次，每
      次1,000 元，最後1 次在97年3 月中旬交易等語（參偵一
      卷64頁）；嗣於偵查中證稱：第一次向被告購買甲基安非
      他命是在農曆過年前，總共購買8 次，最後1 次是在97年
      3 月中、3 月底，地點都在「豪爺」KTV 外面等語（參偵
      一卷第71頁）；復於本院審理時證稱：其曾向被告買過幾
      次毒品，但對於購買次數、時間、地點、數量、金額等都
      記不得了，偵查中會講到8 次是因為警察問筆錄的口氣很
      兇，所以就1 、2 次一直加上去，後來就講8 次等語（參
      本院二卷第81、83頁），是證人丙○○就購買時間、次數
      、地點等，前後供述均不一致，且就8 次購買之具體時間
      、數量、價錢等亦無從特定，自難以此具瑕疵且內容空泛
      不明確之證述，而為被告此部分販賣甲基安非他命犯行之
      認定。
    又被告與丙○○於97年3 月16日下午4 時20分雖有販賣第
      二級毒品之通訊監察譯文，惟此亦僅能證明被告於當日有
      販賣甲基安非他命予丙○○之事實（詳如犯罪事實欄一、
      (二)所示），尚難以之作為被告自97年1 月起至97年3 月中
      旬止，曾販賣8 次甲基安非他命予丙○○之事證；況本案
      員警既從未於上揭時間，查獲除97年3 月16日該次以外之
      被告販賣甲基安非他命予證人丙○○之情事，本院自無從
      單憑丙○○於警詢、偵查中有瑕疵之指證，即遽認被告涉
      有此部分販賣8 次第二級毒品予丙○○之犯行。
  3.被告涉嫌於97年3 月19日上午9 時42分後某時，在高雄縣仁
    武鄉○○路旁加油站，販賣「一半又一半」，價值為4,000
    至5,000 元之海洛因予己○○1 次部分：
    起訴書附表編號5 、6 固記載被告自97年3 月起，在高雄
      縣仁武鄉○○路仁武農會旁診所，販賣價值為1,000 元至
      4,000 元之海洛因予己○○共8 至10次及97年3 月26日上
      午11時，在高雄縣仁武鄉○○路統一超商前，販賣價值為
      1,000 元之海洛因予己○○、丁○○1 次。惟此部分業經
      公訴檢察官當庭特定其犯罪事實分別為97年3 月19日上午
      9 時42分後某時，在高雄縣仁武鄉○○路旁加油站，販賣
      「一半又一半」，價值為4,000 至5,000 元之海洛因予己○○1 次以及如犯罪事實欄一、(三)(四)所示販賣2 次第一級
      毒品海洛因等事實，有補充理由書、本院審判筆錄在卷可
      考（參本院二卷第54頁反面、第73、75、76頁），本院自
      得就此部分予以審理，合先敘明。
    公訴及補充理由書意旨認被告涉有此部分犯行，無非係以
      證人己○○於警詢、偵查中之證述及被告與己○○於97年
      3 月19日之通訊監察譯文等資為論據。惟證人己○○於警
      詢、偵查時，均未曾證述於上開時、地，曾向被告購買「
      一半又一半」，價值為4, 000至5,000 元之海洛因之事實
      ，有證人己○○警詢、偵查筆錄附卷可憑（參偵一卷第10
      7 ～112 、121 ～123 頁），是公訴及補充理由書意旨以
      證人己○○於警詢、偵查中之證述，作為認定被告此部分
      有罪之依據，容有誤會。
    再依被告以0000000000號手機與己○○所持0000000000號
      手機於97年3 月19日上午9 時42分38秒之通訊監察譯文（
      參偵一卷第34頁），其中固有「一半又一半」、「女的」
      、「5 啦」、「我在仁武水管路旁加油站」等疑似毒品交
      易之用語，而上開通話內容係被告與己○○之對話，「女
      的」是指海洛因等情，亦據證人己○○於本院審理時證述
      在卷（參本院二卷第102 頁）；惟證人己○○於本院審理
      時證稱：該次通話的情形為何，其已經不記得了，但這通
      電話其確定沒有向被告購買海洛因，因為其與被告大部分
      約定交易之地點都在仁武農會超商旁，印象中沒有在譯文
      所載的仁武水管路旁加油站交易等語（參本院二卷第102
      、105 頁），是本件並無證人之證詞以資佐證被告有於上
      開通話譯文所指之時、地，販賣第一級毒品海洛因予證人
      己○○，且員警並未於當日查獲己○○或其他人向被告購
      買海洛因之事實，檢察官復未能提出己○○究竟如何向被
      告購買第一級毒品之其他相關證據供本院調查審認，故當
      日被告與己○○是否有達成販賣第一級毒品海洛因之共識
      或合意，尚屬有疑，自不得僅以上開不明確之通訊監察譯
      文，即為被告此部分不利之認定。
    綜上，本件證人己○○既未指證，且員警亦未於當日查獲
      被告有此部分販賣海洛因予己○○之事實，自不能僅以上
      開不明確之通訊監察譯文，即認被告有於上開時、地，販
      賣「一半又一半」，價值為4,000 至5,000 元之海洛因予
      己○○1 次之情事。
  4.被告涉嫌於96年12月起至97年3 月間，在高雄縣仁武鄉○○
    路近高速公路下某當鋪前，販賣價值為1,000 至3,000 元之
    甲基安非他命予甲○○2 次部分：
    公訴及補充理由書意旨認被告涉有此部分犯行，無非係以
      證人甲○○於警詢、偵查中之證述資為依據。惟本件證人
      甲○○於警詢先證稱：自96年12月起至查獲（97年4 月10
      日）前1 個月，向被告購買3 至4 次甲基安非他命，每次
      約2,000 元至3,000 元不等之價格，交易地點都在高雄縣
      鳳仁路與高速公路下某當鋪等語（參偵一卷第17～18頁）
      ；嗣於偵查中證稱：從去年年底向被告買過2 、3 次甲基
      安非他命，金額從1,000 元至3,000 元都有，交易地點都
      在鳳林路高速公路等語（參偵一卷第96頁），是證人甲○○就就購買時間、次數、金額等，前後供述均不一致，且
      就上開各次購買之具體時間、數量、價錢等亦無從特定，
      自難以此具瑕疵且內容空泛不明確之證述，而為被告此部
      分販賣甲基安非他命犯行之認定。
    又證人甲○○於97年4 月10日為警查獲時，經採尿送驗後
      均未呈海洛因、甲基安非他命陽性反應一節，有甲○○驗
      尿報告附卷可憑（參本院二卷第156 頁），已難以此驗尿
      報告作為被告於上開時、地販賣第二級毒品甲基安非他命
      予甲○○之佐證，此外，本件復無通訊監察譯文等資料證
      明被告於上開時間，確有販賣2 次第二級毒品予甲○○之
      情，自無從單憑甲○○於警詢、偵查中有瑕疵之指證，即
      遽認被告涉有此部分販賣2 次第二級毒品之犯行。
  5.被告涉嫌於97年4 月10日下午4 時許，在高雄縣仁武鄉○○
    路167 號「登發國小」前，販賣價值為2,500 元之甲基安非
    他命予甲○○1 次部分：
    公訴意旨另指稱：被告於97年4 月10日下午4 時許，在高
      雄縣仁武鄉○○路167 號「登發國小」前，販賣價值為2,
      500 元之甲基安非他命予甲○○1 次云云。惟查本件被告
      於97年4 月10日下午2 時50分起至同日下午5 時許，在高
      雄縣仁武鄉○○街25號住處為警持搜索票查獲，並帶回警
      局製作警詢筆錄之事實，業據證人即本案執行搜索之員警
      庚○○於本院審理時證述明確（參本院二卷第108 ～109
      頁），並有本院搜索票、高雄市政府警察局刑警大隊搜索
      扣押筆錄所載「執行時間」、「執行處所」在卷可查（參
      偵一卷第21～22頁），顯見被告於97年4 月10日下午2 時
      50分起即處於警力拘束之下，故其是否能於同日下午4 時
      前往登發國小販賣第二級毒品甲基安非他命予甲○○，即
      屬有疑。
    證人甲○○於警詢、偵查時固證稱：其當日先以電話與綽
      號「阿弟」之被告聯繫，表明欲購買價值為2,500 元之甲
      基安非他命，隨即於同日下午4 時40分許前往登發國小等
      候交易，因而為警查獲等語（參偵一卷第16、95頁）；然
      上開電話係員警庚○○所接聽，並與甲○○約定在登發國
      小見面等情，業據證人庚○○於本院審理時證稱：當天在
      搜索進行中，被告住處桌上的手機一直響，其便將手機接
      起來，對方一接通就直接說人在某處附近，還有談到價錢
      ，因為其執行監聽時有聽過這個聲音，其遂與對方約定在
      登發國小附近，約隔20分鐘後，甲○○就在登發國小出現
      ，其與同事便向前將甲○○逮捕，過程中被告均未曾與甲○○以電話聯繫或面對面接觸等語（參本院二卷第179 ～
      180 頁），顯見當日與甲○○聯繫並見面之人係員警而非
      被告，是被告於上開時間既未曾與甲○○聯繫磋商買賣毒
      品之種類、金額、數量，自難認被告有何此部分販賣第二
      級毒品或著手販賣第二級毒品予甲○○之事實。
    綜上，本件被告於上開時間既未曾與甲○○聯繫磋商販賣
      甲基安非他命，自不能僅以證人甲○○之證述，即認被告
      有於上開時、地，販賣價值為2,500 元之甲基安非他命予
      甲○○之情事。
  (四)綜上所述，檢察官所指之前揭事證，均無法使本院形成被告
    涉嫌於上開時、地，分別販賣第一級毒品海洛因予證人辛○○、己○○、販賣第二級毒品甲基安非他命予證人丙○○、
    甲○○犯行之確信心證。此外，本院復查無其他積極證據，
    足資證明被告有何檢察官所指此部分之犯行，此部分之犯罪
    即屬不能證明，揆諸前開說明，本應均為被告此部分無罪之
    諭知，惟公訴意旨認此部分若成立犯罪，與被告前開販賣第
    一、二級毒品有罪部分，分別有集合犯之實質上一罪之關係
    ，爰就被告此部分均不另為無罪之諭知。
據上論斷，應依刑事訴訟法第299 條第1 項前段、第265 條，98
年5 月20日修正前毒品危害防制條例第4 條第1 項、第2 項，毒
品危害防制條例第10條第1 項、第2 項、第18條第1 項前段、第
19條第1 項，刑法第2 條第1 項前段、第11條、第59條、第51條
第5 款，判決如主文。
本案經檢察官吳美齡到庭執行職務。
中    華    民    國    98    年    7     月    22    日
                  刑事第十五庭  審判長法  官  唐照明
                                      法  官  黃苙荌
                                      法  官  王俊彥
如不服本判決應於收受判決後10日內向本院提出上訴書狀，並應
敘述具體理由。其未敘述上訴理由者，應於上訴期間屆滿後20日
內向本院補提理由書(均須按他造當事人之人數附繕本)「切勿逕
送上級法院」。
以上正本證明與原本無異。
中    華    民    國    98    年    7     月    22    日
                                      書記官  鄭永媚
附錄本案論罪法條：
98年5月20日修正前毒品危害防制條例第4 條
製造、運輸、販賣第一級毒品者，處死刑或無期徒刑；處無期徒
刑者，得併科新臺幣1 千萬元以下罰金。
製造、運輸、販賣第二級毒品者，處無期徒刑或7 年以上有期徒
刑，得併科新臺幣7 百萬元以下罰金。
製造、運輸、販賣第三級毒品者，處5 年以上有期徒刑，得併科
新臺幣5 百萬元以下罰金。
製造、運輸、販賣第四級毒品者，處3 年以上10年以下有期徒刑
，得併科新臺幣3 百萬元以下罰金。
製造、運輸、販賣專供製造或施用毒品之器具者，處1 年以上7
年以下有期徒刑，得併科新臺幣1 百萬元以下罰金。
前五項之未遂犯罰之。


司法院資訊處製作；財團法人民間司法改革基金會備份。
